【裁判字號】    98,上易,976
【裁判日期】    981231
【裁判案由】    竊盜
【裁判全文】
臺灣高等法院高雄分院刑事判決         98年度上易字第976號
上  訴  人  臺灣高雄地方法院檢察署檢察官
被      告  甲○○
上列上訴人因被告竊盜案件，不服臺灣高雄地方法院98年度易字
第720 號中華民國98年11月5 日第一審判決（起訴案號：臺灣高
雄地方法院檢察署97年度偵字第32741 號、第34362 號），提起
上訴，本院判決如下：
    主  文
原判決撤銷。
甲○○犯竊盜罪，處有期徒刑肆月，如易科罰金，以新臺幣壹仟
元折算壹日。又犯竊盜罪，處有期徒刑肆月，如易科罰金，以新
臺幣壹仟元折算壹日。應執行有期徒刑陸月，如易科罰金，以新
臺幣壹仟元折算壹日。緩刑貳年，並應向指定之政府機關、政府
機構、行政法人、社區或符合公益目的之機構或團體提供捌拾小
時之義務勞務，緩刑期間付保護管束。
    事  實
一、甲○○明知其於民國（下同）97年5 月間就高雄縣杉林鄉旗
    山溪十張犁段786 之14地號及786 之22地號之國有土地均無
    任何使用、收益之權利，且不得擅自挖掘及載運上開土地上
    之土石，竟基於為自己不法所有之犯意，在未經國有財產局
    及旗山溪水利主管機關即經濟部水利署第七河川局之同意下
    ，私自經由不知情之童振榮僱用不知情之挖土機司機陳至杰
    、潘建明及砂石車駕駛朱德彬、吳家宏（均另經不起訴處分
    ），先後於：(一)97年5 月19日上午8 時許，指揮陳至杰在上
    開786 之22地號國有土地上駕駛挖土機挖採砂石洗選後所剩
    餘之廢土，再由朱德彬與其他4 名不知情且姓名不詳之砂石
    車司機分別駕駛車牌號碼893-RL號營業大貨車及其他車牌號
    碼不詳之4 輛砂石車裝載上開經挖採後之廢土，載往甲○○
    所租賃位於高雄縣杉林鄉旗山溪十張犁段786 之11地號田地
    及童振榮所指定位置不詳之處所囤放，嗣於當日下午3 時30
    分許，經高屏溪流域管理委員會巡邏人員發現而當場查獲，
    而停止挖掘及載運上開廢土之行為。(二)97年5 月22日上午9
    時許，又指揮潘建明在上開786 之14地號及786 之22地號之
    國有土地上駕駛挖土機挖採廢土，再由吳家宏駕駛車牌號碼
    不詳之砂石車裝載上開經挖採後之廢土，載往其所租賃之上
    開田地及童振榮所指定之處所囤放，復於當日上午11時30分
    許，再度為高屏溪流域管理委員會巡邏人員發現而當場查獲
    。旋經測量上開土地遭盜挖後所遺留之2 處坑洞，長寬高分
    別為15公尺×5.3 公尺×4 公尺及16公尺×16公尺×1.8 公
    尺。
二、案經高雄縣政府警察局旗山分局報告暨財政部國有財產局臺
    灣南區辦事處訴由臺灣高雄地方法院檢察署檢察官偵查起訴
    。
    理  由
一、上揭犯罪事實，業據被告甲○○於原審及本院審理時坦承不
    諱，核與證人乙○○（即國有財產局臺灣南區辦事處人員）
    、蘇峰生、許家維（均為高屏溪流域管理委員會人員）、陳
    至杰、童振榮、朱德彬、潘建明、吳家宏於警詢及偵訊中之
    證述大致相符（見警一卷第5 、7 至12頁，警二卷第14至30
    頁，偵一卷第8 至11、32至35頁，偵二卷第9 至13、42、43
    、53至57頁），並經證人李士元、黃子獻於偵查中及原審審
    判時結證在卷（見偵二卷第40至43、51、52頁，原審易字卷
    第36至43頁），並有土地勘清查表3 紙、地籍圖1 紙、土地
    建物查詢資料2 紙、土地登記謄本1 份、高屏溪流域管理委
    員會現場稽查紀錄表2 份、切結書2 份、財政部國有財產局
    97年7 月14日書函及附件、經濟部水利署第七河川局97年10
    月13日函及附件、高屏溪流域管理委員會97年10月6 日函、
    財政部國有財產局台灣南區辦事處98年1 月6 日函及附件、
    石牛企業股份有限公司繳納占用國土補償金之單據5 紙、存
    證信函3 份、合約書2 份、照片33張附卷可憑（見警一卷第
    9 至13、34至49頁，警二卷第16至32頁，偵二卷第14至37、
    60至66、77至80頁），足見被告甲○○之自白與事實相符，
    自得採為論罪科刑之依據。又證人蘇峰生、許家維於偵查中
    均證稱本件被告盜挖土石之地點，經測量並非在河川區域內
    等語（見偵一卷第9 頁，偵二卷第9 頁），是無違反水利法
    之情事可言。準此，本件事證明確，被告甲○○上開2 次竊
    盜犯行，堪以認定，應依法論科。
二、核被告所為，其2 次竊盜行為均係犯刑法第320 條第1 項之
    竊盜罪。又被告前後2 次實施竊盜犯行之地點雖屬相同，然
    因其第2 次盜採土石之行為，係在其於97年5 月19日盜採土
    石經高屏溪流域管理委員會稽查人員查獲後所犯，是被告就
    本件2 次竊盜犯行之犯意自係個別且行為互殊，應予分論併
    罰。被告利用不知情之童振榮、陳至杰、潘建明、朱德彬、
    吳家宏及其他4 名姓名不詳之砂石車司機盜採、載運土石而
    為本件竊盜犯行，為間接正犯。
三、原審論處被告竊盜罪刑，併予宣告緩刑，固非無見；惟查，
    刑法部分條文業於98年6 月10日修正公布，同年9 月1 日施
    行，修正後第74條第2 項第5 款規定：緩刑之宣告，得斟酌
    情形，命犯罪行為人為下列各款事項：「五、向指定之政府
    機關、政府機構、行政法人、社區或其他符合公益目的之機
    構或團體，提供40小時以上240 小時以下之義務勞務。」而
    犯罪在新法施行前，新法施行後，緩刑之宣告，應適用新法
    第74條之規定（參考最高法院95年度第8 次刑事庭會議決議
    ），是原判決於98年11月8 日判決時，自應適用新修正之上
    開規定，始為適法，然原判決仍適用修正前之規定，自有未
    合。檢察官上訴意旨執此而指摘原判決不當（檢察官未對於
    原判決關於量刑及宣告緩刑上訴），為有理由，應由本院將
    原判決撤銷改判。爰審酌被告未有犯罪科刑紀錄，且犯後坦
    承犯行，所竊土方均係洗選砂石後所剩餘之廢土，價值尚非
    甚鉅等一切情狀，仍如原審分別量處如主文第二項所示之刑
    ，並定其應執行有期徒刑6 月，及均諭知易科罰金折算標準
    。公訴人固具體求刑有期徒刑1 年2 月，惟本院認檢察官之
    求刑，尚嫌過重，附此敘明。再被告未曾受有期徒刑以上刑
    之宣告，其因失慮，致罹刑典，事後坦承犯行，深具悔意，
    而其所竊之土方乃其等洗選砂石後所剩餘之廢土，為劣質砂
    石，市價不高，且其自身又為98年8 月8 日莫拉克風災發生
    後之受災戶，有高雄縣杉林鄉集來村村長出具之證明書1 紙
    附卷供參（原審訴字卷第79頁），經此刑之宣告後，應知警
    惕而無再犯之虞，本院因認暫不執行其刑為當，爰依刑法第
    74條第1 項第1 款予以宣告緩刑2 年，用啟自新。然為促使
    其日後得以知曉尊重法治之觀念，本院乃認除前開緩刑宣告
    外，另有賦予被告一定負擔之必要，遂併予諭知被告應向指
    定之政府機關、政府機構、行政法人、社區或符合公益目的
    之機構或團體提供80小時之義務勞務，另依刑法第93條第1
    項第2 款規定宣告在緩刑期間付保護管束，俾能由觀護人予
    以適當督促，並發揮附條件緩刑制度之立意及避免短期自由
    刑執行所肇致之弊端，以期符合本件緩刑目的。至本件被告
    竊取土方所用之上開挖土機、砂石車等器具，雖屬供本件犯
    罪所用之物，惟均非被告所有之物，爰不予宣告沒收，併此
    指明。
四、據上論斷，應依刑事訴訟法第369 條第1 項前段、364 條、
    、第299 條第1 項前段，刑法第320 條第1 項、第41條第1
    項前段、第51條第5 款、第74條第1 項第1 款、第2 項第5
    款、第93條第1 項第2 款，刑法施行法第1 條之1 ，判決如
    主文。
本案經檢察官陳宗吟到庭執行職務。
中    華    民    國    98    年    12    月    31    日
              刑事第六庭    審判長法  官  王憲義
                                  法  官  簡志瑩
                                  法  官  邱永貴
以上正本證明與原本無異。
不得上訴。
中    華    民    國    98    年    12    月    31    日
                                  書記官  鄭翠芬
附錄本判決論罪科刑之法條：
中華民國刑法第320 條(普通竊盜罪、竊佔罪)
意圖為自己或第三人不法之所有，而竊取他人之動產者，為竊盜
罪，處5 年以下有期徒刑、拘役或500 元以下罰金。
意圖為自己或第三人不法之利益，而竊佔他人之不動產者，依前
項之規定處斷。
前二項之未遂犯罰之。

司法院資訊處製作；財團法人民間司法改革基金會備份。
